臺灣彰化地方法院刑事判決　　　　　　　94年度訴字第1298號
公　訴　人　臺灣彰化地方法院檢察署檢察官
被　　　告　丁○○
　　　　　　　　　　（現在臺灣彰化看守所羈押中）
指定辯護人　李秋瑩律師
上列被告因強盜案件，經檢察官提起公訴（94年度偵字第4529號
），本院判決如下：
    主  文
丁○○共同連續意圖為自己不法之所有，攜帶兇器，以強暴至使
不能抗拒，而取他人財物，累犯，處有期徒刑捌年。未扣案之全
罩式安全帽貳頂、半罩式安全帽貳頂、刀子壹把，均沒收。
    事  實
一、丁○○曾於民國91年間因違反槍砲彈藥刀械管制條例案件，
    經本院於91年5 月2 日以91年度訴字第211 號刑事判決判處
    有期徒刑1 年6 月確定後，經移送執行，於93年7 月6 日縮
    短刑期假釋出監並付保護管束，於93年10月11日保護管束期
    滿視為執行完畢。詎仍不知悔改，丁○○基於意圖為自己不
    法所有之概括犯意，由丁○○單獨1 人，或與林宗賢（另案
    由臺灣彰化地方法院檢察署偵查通緝中）2 人共同基於意圖
    為自己不法所有概括犯意之聯絡，連續於下列時間、地點，
    以下列強暴方法，至使他人不能抗拒而取他人財物：
  (一)於94年2 月11日凌晨2 時許，丁○○與林宗賢2 人，由丁○○攜帶家中所有客觀上對於人之生命、身體及安全構成威脅
    ，可供兇器使用之水果刀1 把，並由林宗賢騎乘其所有車牌
    號碼KKU ─158 號重型機車搭載丁○○，且2 人均頭戴全罩
    式安全帽以避免被發覺，至設於彰化縣員林鎮○○路○ 段29
    6 號「歡樂時光遊藝場」處，由林宗賢在上址門外把風，丁○○則持刀入內抵住「歡樂時光遊藝場」店員王榮志頸部之
    強暴方式，要求王榮志不許動，至使王榮志不能抗拒，而由
    丁○○翻檢店內收銀機，取走現金新臺幣（下同）5,000 元
    ，得手後，2 人隨即騎乘機車逃逸，並將所得現金花用完畢
    。
  (二)於94年2 月11日約凌晨5 、6 時許，丁○○攜帶如事實欄一
    (一)所示之前揭水果刀，並騎乘不知情之其母蔡黃秀鳳所有車
    牌號碼VOB ─707 號輕型機車，且頭戴如事實欄一(一)所示之
    前揭全罩式安全帽以避免被發覺，至設於彰化縣員林鎮○○
    路59號「金蜜蜂電子遊藝場」處，其持刀入內抵住「金蜜蜂
    電子遊藝場」店員王小菁腰部之強暴方式，要求王小菁不許
    動，至使王小菁不能抗拒，而由丁○○取走店內現金10,700
    元，得手後，花用完畢。
  (三)於94年3 月12日凌晨6 時許，丁○○攜帶如事實欄一(一)所示
    之前揭水果刀，並騎乘不知情之其母蔡黃秀鳳所有車牌號碼
    VOB ─707 號輕型機車，且頭戴如事實欄一(一)所示之前揭全
    罩式安全帽1 頂以避免被發覺，至設於彰化縣員林鎮○○街
    50之3 號「家樂電子遊藝場」處，其持刀入內抵住「家樂電
    子遊藝場」店員戊○○背部處之強暴方式，要求戊○○蹲在
    櫃臺旁處不許動，至使戊○○不能抗拒，而由丁○○翻檢店
    內收銀機，取走現金4,000 元，得手後，花用完畢。
  (四)於94年4 月初某日，丁○○與林宗賢2 人，由丁○○攜帶如
    事實欄一(一)所示之前揭水果刀，另林宗賢持刀子1 把，並由
    林宗賢騎乘其所有車牌號碼KKU ─158 號重型機車載丁○○
    ，且2 人均頭戴半罩式安全帽，至設於彰化縣埔心鄉○○路
    ○ 段381 號「獅子王電子遊藝場」處，共同進入店內，由丁○○持刀入內抵住「獅子王電子遊藝場」店員劉韋廷頸部處
    之強暴方式，要求劉韋廷不許動，至使劉韋廷不能抗拒，而
    林宗賢則翻檢店內櫃臺，取走現金20,000元得手後，2 人隨
    即騎乘機車逃逸，並將所得現金花用完畢。
  (五)於94年4 月3 日晚上11時許，丁○○攜帶如事實欄一(一)所示
    之前揭水果刀，並騎乘不知情之其母蔡黃秀鳳所有車牌號碼
    VOB ─707 號輕型機車，至設於彰化縣員林鎮○○路224 號
    「佳友電子遊藝場」處，其持刀入內抵住「佳友電子遊藝場
    」店員林怡臻腰部之強暴方式，要求林怡臻不許動，至使林
    怡臻不能抗拒，而由丁○○取走店內現金12,000元，得手後
    ，花用完畢。
  (六)於94年4 月7 日晚上11時許，丁○○攜帶如事實欄一(一)所示
    之前揭水果刀，並騎乘不知情之其母蔡黃秀鳳所有車牌號碼
    VOB ─707 號輕型機車，且頭戴如事實欄一(一)所示之前揭全
    罩式安全帽以避免被發覺，至設於彰化縣埔心鄉○○路○ 段
    387 號「2000電子遊藝場」處，其持刀入內抵住「2000電子
    遊藝場」店員乙○○背部處之強暴方式，要求乙○○打開抽
    屜，至使乙○○不能抗拒，而打開抽屜，由丁○○取走抽屜
    內現金13,000元，得手後，花用完畢。
  (七)於94年4 月8 日上午8 時許，丁○○攜帶如事實欄一(一)所示
    之前揭水果刀，並騎乘不知情之其母蔡黃秀鳳所有車牌號碼
    VOB ─707 號輕型機車，且頭戴如事實欄一(四)所示之前揭半
    罩式安全帽，至設於彰化縣員林鎮○○○路65號「魔術貓電
    子遊藝場」處，其持刀入內抵住「魔術貓電子遊藝場」店員
    丙○○左手臂處之強暴方式，要求丙○○蹲在地上，至使丙○○不能抗拒，而由丁○○自行取走櫃臺內現金36,000元，
    得手後，花用完畢。
  (八)於94年5 月18日中午12時許，丁○○攜帶如事實欄一(一)所示
    之前揭水果刀，並騎乘不知情之其母蔡黃秀鳳所有車牌號碼
    VOB ─707 號輕型機車，至設於彰化縣員林鎮○○路○ 段55
    8 號「臺灣巨蛋超商」處，其持刀入內抵住「臺灣巨蛋超商
    」店員甲○○頸部處之強暴方式，要求甲○○交出店內財物
    ，至使甲○○不能抗拒且因心生畏懼而哭喊，並趁丁○○搜
    索收銀機內財物之際，逃至店外，丁○○見狀亦立即逃離現
    場，致未取得任何店內財物而未遂。嗣經甲○○報警循線查
    獲上情。
二、案經蘇大維、陳晉祿、戊○○、己○○、林怡臻、乙○○、
    丙○○、甲○○分別訴由彰化縣警察局彰化分局報請臺灣彰
    化地方法院檢察署檢察官偵查起訴。
    理  由
一、程序部分：
  (一)按被告以外之人於審判外向法官所為之陳述，得為證據，刑
    事訴訟法第159 條之1 第1 項定有明文。其立法理由係認為
    被告以外之人之陳述係在法官面前為之，因其任意陳述之信
    用性已受確定保障之情況下所為之陳述，自得作為證據，且
    不問係本案或其他刑事案件之羈押訊問期日、勘驗期日、準
    備程序期日、審理期日或民事事件、行政訴訟程序，凡係在
    普通法院法官面前所為之陳述（不包括軍事法官），均具有
    證據能力。是本案證人陳建德於本院審理中向法官所為之證
    述（參見本院94年9 月27日審判筆錄），在其任意陳述之信
    用性均無疑之情況下，依法即得作為證據。
  (二)按被告以外之人於偵查中向檢察官所為陳述，除顯有不可信
    之情況者外，得為證據，刑事訴訟法第159 條之1 第2 項定
    有明文。蓋因檢察官與法官同為司法官署，且檢察官代表國
    家偵查犯罪，依法有訊問被告、證人及鑑定人之權力，且須
    對被告有利、不利之情形均應注意，況徵諸實務運作，檢察
    官實施刑事偵查程序，亦能恪遵法定程序之要求，不致有違
    法取證情事且可信度極高，是被告以外之人前於偵查中已具
    結而為證述，除反對該項供述得具有證據能力之一方，已釋
    明「顯有不可信之情況」之理由外，不宜以該證人未能於審
    判中接受他造之反對詰問為由，即遽指該證人於偵查中之陳
    述不具證據能力，方符前揭法條之立法意旨。是證人蘇大維
    、己○○、乙○○、丙○○、甲○○、陳晉祿、林怡臻、劉
    韋廷於檢察官偵查時（參見偵查卷宗第114 頁至第116 頁；
    第163 頁至第164 頁）所為陳述，被告丁○○未曾提及檢察
    官在偵查時，有任何不法取供之情形，是客觀上並無顯不可
    信之情況，前揭證人於偵查中之證言自均具有證據能力。
  (三)按被告以外之人於審判外之陳述，雖不符前4 條之規定，而
    經當事人於審判程序同意作為證據，法院審酌該言詞陳述或
    書面陳述作成時之情況，認為適當者，亦得為證據。當事人
    、代理人或辯護人於法院調查證據時，知有第159 條第1 項
    不得為證據之情形，而未於言詞辯論終結前聲明異議者，視
    為有前項之同意，刑事訴訟法第159 條之5 定有明文。立法
    意旨在於傳聞證據未經當事人之反對詰問予以核實，原則上
    先予排除，惟若當事人已放棄詰問或未聲明異議，基於證據
    資料愈豐富，愈有助於真實發現之理念，且強化言詞辯論主
    義，法院自可承認該傳聞證據例外擁有證據能力。經查，證
    人蘇大維、陳晉祿、戊○○、己○○、林怡臻、乙○○、丙○○、甲○○於警詢中之陳述（參見偵查卷宗第33頁至第49
    頁；第136 頁至第140 頁），雖均係被告以外之人於審判外
    之陳述，性質上屬傳聞證據，惟經被告同意作為證據，又本
    院審酌該言詞陳述作成時之情況，並查無其他不法之情狀，
    足認為得為本案之證據，依刑事訴訟法第159 條之5 之規定
    ，有證據能力。
二、上揭犯罪事實，業據被告丁○○於警詢、偵訊及本院審理時
    均坦承不諱，核與證人即歡樂時光遊藝場負責人蘇大維、證
    人即獅子王電子遊戲場負責人己○○、證人即金蜜蜂電子遊
    藝場負責人陳晉祿、證人乙○○、丙○○、甲○○、林怡臻
    、劉韋廷分別於警詢、偵訊中（參見偵查卷宗第33頁至第49
    頁；第114 頁至第116 頁；第136 頁至第140 頁；第163 頁
    至第164 頁）證述，渠等分別遭被告強盜之情節大致相符，
    雖被告於本院審理中辯稱，有關事實欄一(四)所示之犯行，係
    由其持刀入內強盜，而由另案被告林宗賢在店外把風云云，
    然證人即獅子王電子遊戲場店員劉韋廷於偵訊中證稱：當日
    歹徒2 人，均有持刀進入店內由其中1 人持刀押住其身體，
    至使其不能抗拒，而另一歹徒則翻檢店內櫃臺現金得手後，
    2 人隨即騎乘機車逃逸（參見偵查卷宗第163 頁至第164 頁
    ）等語，爰審酌證人劉韋廷與被告及另案被告林宗賢並無恩
    怨，應無甘冒刑事訴追之危險，而故為不實證述之必要，且
    其係當日遭強盜之店員，對於被害過程究竟為歹徒1 人或2
    人持刀進入店內強盜，必定記憶深刻，且於偵訊中並明確指
    陳歹徒2 人均有持刀之情狀，證人劉韋廷上揭證詞應較為可
    信，是另案被告林宗賢非僅在場擔任把風行為，其與被告應
    為共同正犯關係應可認定。被告上揭辯稱，另案被告林宗賢
    僅在場把風云云，核與證人劉偉廷證述不符，應係迴護另案
    被告林宗賢之詞，不足採信。此外，並有查獲現場照片13張
    （參見偵查卷宗第64頁至第76頁）、車號查詢重型機車車籍
    及輕型機車車籍各1 紙（參見偵查卷宗第170 頁至第171 頁
    ）附卷可憑，核屬相符。是被告上揭自白，核與前揭事證相
    符，應可採信。本案事證明確，被告前揭犯行應堪認定。
三、按強盜罪之強暴、脅迫，祇須抑壓被害人之抗拒或使被害人
    身體上、精神上，處於不能抗拒之狀態為已足，其暴力縱未
    與被害人身體接觸，仍不能不謂有強暴、脅迫行為（最高法
    院22年上字第317 號判例要旨參照）。而被告及另案被告林
    宗賢持以強盜之水果刀1 把及刀子1 把，雖均未扣案，然該
    水果刀鋼製刀刃長約30公分，且刀子為尖銳、鋒利之物，業
    經被告於本院審理中證述（參見本院94年9 月27日審判筆錄
    第14頁）；證人劉韋廷於偵訊中（參見偵查卷宗第163 頁至
    第164 頁）證述明確，足認為得以對人之生命、身體及安全
    構成威脅，自均屬兇器。核被告所為上揭事實欄一(一)至(七)部
    分之犯行，係犯刑法第330 條第1 項之攜帶兇器強盜既遂罪
    ；事實欄一(八)部分所為，係犯刑法第330 條第2 項、第1 項
    之攜帶兇器強盜未遂罪。被告丁○○與另案被告林宗賢就上
    開事實欄一(一)(四)所示之加重強盜犯行，彼此間互有犯意聯絡
    及行為分擔，均為共同正犯。被告先後7 次攜帶兇器強盜既
    遂及1 次攜帶兇器強盜未遂犯行，時間緊接，所犯係基本犯
    罪構成要件相同之罪，顯係基於概括犯意反覆為之，為連續
    犯，應依刑法第56條規定，論以情節較重之攜帶兇器強盜既
    遂一罪，並加重其刑。另查，被告曾於91年間因違反槍砲彈
    藥刀械管制條例案件，經本院於91年5 月2 日以91年度訴字
    第211 號刑事判決判處有期徒刑1 年6 月確定後，經移送執
    行，於93年7 月6 日縮短刑期假釋出監並付保護管束，於93
    年10月11日保護管束期滿視為執行完畢等情，此有臺灣高等
    法院被告全國前案紀錄表、臺灣彰化地方法院檢察署刑案資
    料查註紀錄表各1 份存卷可考，其於5 年內再犯本案有期徒
    刑以上之罪，為累犯，應依刑法第47條之規定加重其刑，並
    依法遞加之。爰審酌被告正值青年，不思以正當方式謀生，
    竟對普通店家之營業店員持刀施強暴對被害人所造成之損害
    及對社會秩序之危害非輕，惟所得財物不多，且犯後坦承犯
    行，已有悔悟之意等一切情狀，處如主文所示之刑。
四、按刑法第62條所謂發覺，並非以有偵查犯罪之機關或人員確
    知其人犯罪無誤為必要，而於對其發生嫌疑時，即得謂為已
    發覺。又犯罪事實之一部既已被發覺，雖在檢察官或司法警
    察官訊問中，被告陳述其未發覺之部分犯罪行為，然並不符
    合刑法第62條之規定，不應認有自首之效力（最高法院91年
    度臺上字第3570號判決要旨參照）。指定辯護人為被告辯稱
    ，被告係於警方未發覺前主動向警局自首，且上揭事實欄一
    (一)至(六)所示之被害人均尚未報案云云。惟證人即查獲本案警
    員陳建德於本院審理中到庭證述：其接獲線報發現被告涉嫌
    強盜事實欄一(八)所示之犯行後，被告到案後，方坦承其餘犯
    行等語甚詳（參見本院94年9 月27日審判筆錄第5 頁）。是
    本案係警方就上揭犯罪事實之一部既已發覺，被告雖在司法
    警察官訊問中陳述其未發覺之部分犯罪行為，然參酌上揭說
    明，被告上揭所為並不符合刑法第62條之規定，不應認有自
    首之效力，是被告所為核與自首要件亦不相符；又按刑法第
    59條規定犯罪情狀可憫恕者，得酌量減輕其刑，固為法院依
    法得自由裁量之事項，然非漫無限制，必須犯罪另有特殊之
    原因與環境，在客觀上足以引起一般同情，認為即予宣告法
    定低度刑期尤嫌過重者，始有其適用。是為此項裁量減刑時
    ，必須就被告全部犯罪情狀予以審酌在客觀上是否有足以引
    起社會上一般人之同情，而可憫恕之情形，始稱適法（最高
    法院88年度臺上字第6683號判決要旨參照）。而本案被告上
    揭犯行，已如前述，依被告犯罪情狀，僅因缺錢花用，即持
    銳利刀子威脅被害人，強盜他人財物，衡情並無何等足以引
    起一般同情之客觀情狀而應予以憫恕，爰不依刑法第59條酌
    減其刑，均附此敘明。
五、按刑法第38條第3 項係規定「犯人」所有供犯罪所用之物，
    得宣告沒收，並非規定屬「被告」所有之物，始得宣告沒收
    ，而共同正犯於意思聯絡範圍內，組成一共犯團體，團體中
    之任何成員均為「犯人」，供犯罪所用之物，只要屬於「犯
    人」所有，均得宣告沒收，不以必屬於本件被告所有者為限
    （最高法院92年度臺上字第787 號判決要旨參照）；又沒收
    為從刑之一種，依主從不可分之原則，應附隨緊接於主刑之
    下而同時宣告；又共同正犯因相互間利用他人之行為，以遂
    行其犯意之實現，本於責任共同之原則，有關沒收部分，對
    於共犯間供犯罪所用之物，自均應為沒收之諭知（最高法院
    91年度臺上字第5583號判決要旨參照）。經查：
  (一)另未扣案之事實欄一(一)所示全罩式安全帽2 頂、事實欄一(四)
    所示半罩式安全帽2 頂、事實欄一(四)所示另案被告林宗賢持
    有之刀子1 把，分別係被告及另案被告林宗賢所有，且係供
    被告犯罪，及供被告與另案被告林宗賢2 人共同犯罪即事實
    欄一(一)(四)所用之物，其中安全帽係用以避免為人發覺本案犯
    罪所用，雖前揭被告所有之安全帽，固已據被告丟棄於路旁
    ，而另案被告林宗賢所有之安全帽是否有丟棄，被告不知曉
    ，均經被告於本院審理中所自承，均無證據證明業已滅失，
    依上揭說明，爰均依刑法第38條第1項第2款規定，宣告沒收
    。
  (二)未扣案之事實欄一(一)所示之水果刀1 把，係被告家人所有之
    物，並非被告所有之物，業據被告於本院審理中供承在卷（
    參見本院94年9 月27日審判筆錄），爰不另為沒收之諭知，
    附此敘明。
據上論斷，應依刑事訴訟法第299條第1項前段，刑法第28條、第
56條、第330 條第1 項、第47條、第38條第1 項第2 款，判決如
主文。
本案經檢察官姚玎霖到庭執行職務。
中　　華　　民　　國　　94　　年　　10　　月　　11　　日
                  刑事第一庭  審判長法  官  葉榮郎
                                    法  官  陳秋錦
                                    法  官  唐中興
以上正本證明與原本無異。
如不服本判決，應於判決送達後10日內，向本院提出上訴狀 (須
附繕本)。
告訴人或被害人對於判決如有不服具備理由請求檢察官上訴者，
其上訴期間之計算係以檢察官收受判決正本之日期為準。
中　　華　　民　　國　　94　　年　　10　　月　　11　　日
                                    書記官  施惠卿
附錄本案判決論罪科刑法條：
中華民國刑法第330條
犯強盜罪而有第321條第1項各款情形之一者，處 7年以上有期徒
刑。
前項之未遂犯罰之。
中華民國刑法第328條
意圖為自己或第三人不法之所有，以強暴、脅迫、藥劑、催眠術
或他法，至使不能抗拒，而取他人之物或使其交付者，為強盜罪
，處5年以上有期徒刑。
以前項方法得財產上不法之利益或使第三人得之者，亦同。
犯強盜罪因而致人於死者，處死刑、無期徒刑或 10 年以上有期
徒刑；致重傷者，處無期徒刑或 7 年以上有期徒刑。
第 1 項及第 2 項之未遂犯罰之。
預備犯強盜罪者，處 1 年以下有期徒刑、拘役或 3 千元以下罰
金。
